最高法院刑事裁定　　　　　　　九十六年度台抗字第一四八號
抗　告　人　甲○○
上列抗告人因擄人勒贖案件，不服台灣高等法院台南分院中華民
國九十六年三月一日駁回聲請再審之裁定（九十六年度聲再字第
四號），提起抗告，本院裁定如下：
    主  文
抗告駁回。
    理  由
本件原裁定以因發見確實之新證據，足認受有罪判決之人應受無
罪、免訴、免刑或輕於原判決所認罪名之判決者，得聲請再審，
固為刑事訴訟法第四百二十條第一項第六款所明定。惟所謂「發
現確實之新證據」，係指該證據於事實審法院判決前業已存在，
為法院、當事人所不知，不及調查斟酌，至其後始行發現，且就
證據本身形式觀察，固不以絕對不須經過調查程序為條件，但必
須顯然可認為足以動搖原有罪之確定判決，而為受判決人無罪、
免訴、免刑或輕於原判決所認罪名之判決者為限。亦即該「新證
據」須可認為確實具有足以動搖原確定判決，而對受判決人為更
有利判決之「確實性」外，尚須具備該證據係在事實審法院於判
決前已存在，因未經發現，不及調查斟酌，或審判時未經注意，
至其後始行發現之「嶄新性」特質，二者均屬不可或缺，倘若未
具備上開「確實性」與「嶄新性」二種聲請再審新證據之特性，
即不能據為聲請再審之原因；次按聲請再審，經法院認再審無理
由以裁定駁回後，不得更以同一原因聲請再審，刑事訴訟法第四
百三十四條第二項定有明文。經查本院九十年度台上字第五四三
０號確定判決及原審九十年度上重更（一）字第一四八號判決，
已說明就案內所有證據，本於調查所得心證，分別定其取捨，而
憑以認定抗告人甲○○與張宏閔、陳長盛、李朝欽、曾耀宗、李
直育共同意圖勒贖而擄走被害人蘇進生之依據及理由，並參酌抗
告人於八十八年十二月三日偵訊筆錄中所供稱：「（問你等於何
時擇定計畫之實施？）於八十八年十月十二日我與陳長盛在台南
市○○○路一家不知名釣蝦場……才決定要於十四日實行計畫，
陳長盛於十三日先行回台中市，十四日凌晨再回台南市，並帶回
該作案玩具手槍與我會合。而我於十三日聯絡張宏閔，約定於十
四日中午，在台南市○○路老地方咖啡店見面，由陳長盛與張宏
閔商討作案行動工作分擔細節。」等語，而認定本案係抗告人於
八十八年十月十二日與陳長盛在台南市○○○路之不知名釣蝦場
共同謀議，嗣於十三日再與張宏閔商討作案行動工作分擔細節，
是此部分業經原審審酌並於判決書理由欄敘明甚詳，核非屬判決
後始行發現而為原判決不及斟酌之新證據；又抗告人雖以莊士吉
可證明其於八十八年十月十二日並無與陳長盛在一家不知名釣蝦
場，共謀意圖擄人勒贖財物之事實云云，然若如其所稱於八十八
年十月十二日當日係與莊士吉在台南市○○街二六八號住處共同
整理客廳，並至台南市○○路巷內的阿國鵝肉店喝酒，則此證人
顯然為抗告人於事實審法院判決前所知悉，亦無事後始經發現之
可言，經核均與上揭刑事訴訟法第四百二十條第一項第六款所規
定「發現確實之新證據」，係於事實審法院判決前業已存在，因
未經發現，不及調查斟酌，或審判時未經注意，至其後始行發現
之「嶄新性」要件不符。另抗告人前曾以相同事由即「原確定判
決僅依據抗告人遭受偵查人員以不正當方式、於非自由意識下作
成之筆錄，脅迫抗告人憑空捏造一家實際上根本不存在之釣蝦場
，採為抗告人犯罪事實之認定」等由，向原審聲請再審，經裁定
駁回確定，有原審九十四年度聲再字第三四號裁定附卷可憑，抗
告人就於此部分更以同一原因聲請再審，揆諸上揭規定，其聲請
再審之程序亦違背規定。因認本件抗告人聲請再審，部分不合法
，部分無理由，而予駁回，經核尚無不合。抗告意旨雖以莊士吉
於八十九年一月間，因涉案於槍戰中逃亡，致其於判決前無法提
出此項證據云云，然查莊士吉逃亡僅屬能否傳喚到庭問題，與抗
告人能否提出此項證據無關，抗告意旨徒憑己見，指摘原裁定不
當，為無理由，應予駁回。
據上論結，應依刑事訴訟法第四百十二條，裁定如主文。
中　　華　　民　　國　九十六　年　　四　　月　 十二　 日
                      最高法院刑事第三庭
                          審判長法官  謝　家　鶴
                                法官  花　滿　堂
                                法官  陳　世　淙
                                法官  洪　佳　濱
                                法官  林　秀　夫
      本件正本證明與原本無異
                                      書  記  官
中　　華　　民　　國　九十六　年　　四　　月　二十三　日
                                                      V
